【裁判字號】    92,自緝,480
【裁判日期】    921001
【裁判案由】    詐欺
【裁判全文】
臺灣臺中地方法院刑事裁定                        九十二年度自緝字第四八號
    自  訴  人  甲○○
    被      告  乙○○
右列被告因詐欺案件，經自訴人提起自訴，本院裁定如左：
    主  文
自訴駁回。
    理  由
一、自訴意旨略以：被告乙○○於民國八十二年八月初，向自訴人佯稱家中需錢孔急
    而需借款支用，自訴人遂不疑有他，乃借款新台幣（下同）十七萬元予被告，被
    告並簽發本票二張供作擔保，詎被告於本票屆期日未依約清償借款，經自訴人屢
    次催討，均藉詞拖延，因認被告涉犯刑法第三百三十九條第一項之詐欺取財罪嫌
    云云。
二、按法院或受命法官於自訴案件第一次審判期日前訊問及調查結果，如認為案件有
    刑事訴訟法第二百五十二條至第二百五十四條之情形者，得以裁定駁回其自訴，
    同法第三百二十六條第三項定有明文。再按犯罪事實應依證據認定之，無證據不
    得認定犯罪事實，刑事訴訟法第一百五十四條第二項定有明文。而刑事訴訟法上
    所謂認定犯罪事實之證據，係指足以認定被告確有犯罪行為之積極證據而言，該
    項證據自須適合於被告犯罪事實之認定，始得採為斷罪資料。又刑法第三百三十
    九條第一項詐欺罪之成立，係以意圖為自己或第三人不法之所有，以詐術使人陷
    於錯誤，而將本人或第三人之物交付為構成要件，所謂以詐術使人交付，必須被
    詐欺人因其詐術而陷於錯誤，始為相當，若其所用方法，不能認為詐術，亦不致
    使人陷於錯誤，即不構成該罪，最高法院二十九年上字第三一０五號、四十六年
    度台上字第二六０號著有判例可資參照。
三、本件自訴人認被告涉犯上開詐欺取財罪嫌，無非係以本票二張為其主要論據。惟
    訊據被告乙○○堅詞否認有何詐欺之犯行，辯稱：伊並未向自訴人借過錢，該十
    七萬元之本票係伊之前與自訴人合夥開設餐廳及部分互助會會款會算後之債務，
    因事後經濟發生困難，並非故意不清償債務，亦無詐欺之犯意等語。
四、經查：
（一）被告曾於八十二年八月十二日、九月十一日，簽發面額各為七萬元、十萬元之
      本票各一張予自訴人，且迄今尚未給付該票面金額之事實，業據自訴人指訴歷
      歷，並有本票二張附卷足稽，惟此僅足證明自訴人與被告間有債權債務糾紛而
      已，是否即可據此認定被告有詐欺取財之犯行，尚有可疑。
（二）自訴人於本院調查時陳稱：確有會款糾紛，尚待彼此間會算等語（見本院八十
      五年十一月八日訊問筆錄）。而自訴人另於本院調查時亦不否認確實曾與被告
      合夥開設餐廳且參加彼此間所成立之互助會，現在彼此間尚有債權債務未清算
      等情，而自訴人與被告間曾合夥經營餐廳，且參加彼此所成立之互助會一節，
      亦有合夥投資共同經營契約書、互助會簿各一份在卷足稽，顯見被告上揭所辯
      ，並非無據，是難認被告簽發上揭本票之時有為自己不法所有之詐欺意圖。
（三）況自訴人事後於本院調查時另陳稱：該面額七萬元本票係被告積欠之會款，該
      十萬元之本票係代被告清償之款項，係要告被告向其詐欺合夥開設餐廳，復叫
      人前往餐廳簽帳云云，前先後指稱被告詐欺之事實已有所不一，是其指訴是否
      為真，顯屬可疑，惟此益徵自訴人與被告間確實因合夥開設餐廳、會款之問題
      而有債務糾紛之情應屬真正，參以被告供稱：待與自訴人會算後，會主動將積
      欠之債務清償等語，被告既同意在債權債務關係釐清後，若尚有積欠自訴人金
      錢，將會主動清償，則尚難僅憑其所簽發之本票尚未兌現，即認定被告確有自
      訴人所指之詐欺犯行。
五、末查，民事債務當事人間，若有未依債務本旨履行給付之情形，在一般社會經驗
    而言，原因非一；其因不可歸責之事由無法給付，或因合法得對抗他造主張抗辯
    而拒絕給付，甚至債之關係成立後，始行惡意遲延給付，皆有可能，非必出於自
    始無意給付之詐欺犯罪。又刑事被告依法不負自證無罪之義務，故在別無積極證
    據之情形下，自難以被告單純債務不履行之狀態，而推定被告自始即有不法所有
    之意圖。綜上所述，本件僅屬民事糾葛，自應循民事訴訟程序解決，揆諸首揭法
    條規定及最高法院判例意旨，難謂被告有何詐欺犯行，自難僅憑自訴人片面之指
    訴而入罪。此外復查無其他積極確切證據，足認被告有何詐欺之犯行，是被告應
    屬犯罪嫌疑不足，而有刑訴訟法第二百五十二條第十款之情形，爰依法裁定駁回
    自訴人之自訴。
據上論斷，應依刑事訴訟法第三百二十六條第三項、第二百五十二條第十款，裁定如
主文。
中      華      民      國    九十二    年      十      月      一      日
                                臺灣臺中地方法院刑事第四庭
                                       審判長 法  官  張  靜  琪
                                              法  官  羅  智  文
                  法  官  王  世  華
右正本證明與原本無異。
如不服本裁定，應於裁定送達後五日內向本院提出抗告狀。
                                              書記官
中      華      民      國    九十二    年      十      月      一      日


司法院資訊處製作；財團法人民間司法改革基金會備份。
